臺灣基隆地方法院刑事判決
111年度交易字第46號
公  訴  人  臺灣基隆地方檢察署檢察官
被      告  宋寶生


上列被告因過失傷害案件，經檢察官提起公訴（110年度調偵字
第109號），本院判決如下：
    主  文
宋寶生犯過失傷害罪，處有期徒刑參月，如易科罰金，以新臺幣
壹仟元折算壹日。
    事 實
一、宋寶生於民國109年8月1日19時55分許，駕駛車牌號碼000-000
    0號自用小客車（下稱宋寶生車輛），沿基隆市信義區信一
    路由西往東方向之外側車道行駛，行至基隆市○○區○○路000
    號前(同向四線車道)，欲準備路邊停車時（在該處停車，部
    分車身將佔用外側車道），本應注意汽車行駛時，駕駛人應
    注意車前狀況及兩車並行之間隔，並隨時採取必要之安全措
    施，不得在道路上蛇行，或以其他危險方式駕車，而依當時
    天候晴，夜間有照明，柏油路面乾燥、無缺陷、無障礙物、
    視距良好，並無不能注意之情事，竟疏未注意及此，於顯示
    雙黃燈後，遂貿然往左偏行跨越至左側中外車道，欲準備倒
    車佔用外側車道路邊停車，而未注意左側有林明霞騎乘車牌
    號碼000-0000號普通重型機車(下稱林明霞車輛)正直行於中
    外車道之行駛動態，因而未與之保持並行之安全間隔，林明
    霞見狀閃避不及，所騎乘機車右側遂與由宋寶生駕駛車輛左
    側前車輪附近處發生擦撞，人車因而倒地，並因此受有左膝
    擦傷併撕裂傷2公分、左肘挫擦傷、背部鈍傷、右側第四趾
    近端趾骨及第五趾遠端趾骨骨折等傷害。嗣宋寶生於肇事後
    ，即向到場處理員警坦承肇事，對於未發覺之罪自首並接受
    裁判，始悉上情。
二、案經林明霞訴由基隆市警察局第二分局報告臺灣基隆地方檢
    察署檢察官偵查起訴。
    理 由
壹、關於證據能力：
　　本判決下列所引用被告以外之人於審判外之陳述，檢察官、
    被告宋寶生於本院言詞辯論終結前均未聲明異議，本院審酌
    上開證據資料製作時之情況，尚無違法不當及證明力明顯過
    低之瑕疵，認以之作為證據應屬適當，而認前揭證據資料有
    證據能力；而非供述證據部分，本院亦查無有何公務員違反
    法定程序取得之情形，且各該證據均經本院於審判期日依法
    進行證據之調查、辯論，被告於訴訟上之防禦權，已受保障
    ，故該等證據資料均有證據能力。
貳、認定犯罪事實所憑之證據及理由：　　　　
一、不爭執事項：
　　被告宋寶生車輛與告訴人林明霞車輛，在事實欄所示時、地
    發生碰撞，林明霞因而受有如事實欄所示傷勢，宋寶生車輛
    因倒車而自外側車道左偏至林明霞車輛所在之中外車道，宋
    寶生就此有行車未保持安全間隔之過失等情節。
二、爭執事項：
　　宋寶生就本件車禍之發生是否應負全責，林明霞有無疏未注
    意車前狀況之過失(宋寶生抗辯其與林明霞之肇責比例為2：
    8)。　
三、經查：
  ㈠宋寶生車輛與告訴人林明霞車輛，在事實欄所示時、地發生
    碰撞，林明霞因而受有如事實欄所示傷勢，宋寶生並不爭執
    ，且據林明霞證述在卷、並有基隆市警察局第二分局道路交
    通事故現場圖、道路交通事故調查報告表㈠㈡、交通事故談話
    紀錄表2 份、現場照片22張、監視器畫面截圖3 張附卷可參
    （見偵卷第21-35、43、45-65、67-68頁）、基隆市警察局
    第二分局111年4月15日基警二分偵字第1110205543號函暨附
    件職務報告(含監視器影像截圖及道路交通事故現場圖各1份
    )（提示本院卷79-95頁）、衛生福利部基隆醫院109 年9 月
    28日基衛署字第240 號診斷證明書（見偵卷第19頁）、林明
    霞案發前至案發日之就醫紀錄（見本院卷第97頁）等在卷可
    稽，洵堪認定。
　㈡宋寶生就本件車禍之發生，有疏未注意左側直行車輛行駛 動
    態及二車並行間隔之過失，林明霞就宋寶生之駕駛行為措手
    不及，難以防範，就本件車禍無肇事因素：
　　⒈適用之交通法規定：道路交通安全規則第94條第3項：
　　　汽車行駛時，駕駛人應注意車前狀況及兩車並行之間隔，
      並隨時採取必要之安全措施，不得在道路上蛇行，或以其
      他危險方式駕車。
　　⒉本件經送專業鑑定結果：
　　  ①交通部公路總局臺北區監理所基宜區車輛行車事故鑑定
        會110 年8 月4 日基宜區0000000 案鑑定意見書(見調
        偵卷第39-41頁）：
　　　　⑴鑑定理由：
　　　　  依據卷附相關跡證資料及行車事故圖〈含監視影像當
          場播放及現場照片〉顯示：本案肇事點為信一路147號
          前單行四車道路段，車輛駕駛人路邊停車、倒車、變
          換車道必須注意後方有無來車小心駕駛，經參酌所附
          筆錄及事故圖資研判，從監視影像中看出，畫面時間
          19：51：17宋寶生駕駛自小客車，由信一路外車道往
          中正路方向行駛，於信一路147號前要路邊臨時停車
          ，閃雙黃燈警示，19：51：29宋寶生車停頓一下後向
          左偏行，應是準備倒車路邊停車，19：51：30林明霞
          駕駛普通重機車，由信一路外車道往中正路方向行駛
          ，直行過來碰撞肇事，影像清楚可證，車輛要路邊停
          車，向左前方斜向跨車道偏行要倒車，應先注意左側
          有無直行來車讓其先行，宋寳生車顯然疏於注意，綜
          合各項跡證，本會認以宋寶生駕駛自小客車，路邊停
          車疏於注意為肇事原因。
　　　　⑵鑑定意見：
　　　　  ❶宋寶生駕駛自小客車，行經單行四車道路段，向左
            偏行跨越車道準備後退路邊停車，疏未注意看清左
            側直行來車讓其先行，為肇事原因。
　　　　　❷林明霞駕駛普通重機車，行經單行四車道路段，直
            行煞閃不及，無肇事因素。
　　  ②交通部公路總局車輛行車事故鑑定覆議會111 年5 月19
        日路覆字第1110045021號覆議意見書（見本院卷第105-
        109頁）。
　　　　⑴鑑定理由：
　　　　　❶監視器晝面顯示(0000000信一路147號(042).avi):
            畫面時間19：51：14許，宋寶生車沿信一路外側車
            道往中正路方向行駛；19：51：20許，宋寶生車停
            止；19：51：24許，宋寶生車往前起步；19：51：
            28許，宋寶生車往左偏駛；19：51：30許，宋寶生
            車與林明霞車發生行車事故(宋寶生車顯示危險警
            告燈）。（以上摘要補充以影片内容為準，另有「
            cZZ00000000000000.vid」之影像）
　　　    ❷監視器晝面顯示(cZZ00000000000000.vid(1)：畫面
            時間19：50：44許，宋寶生車顯示右方向燈沿信一
            路外側車道(左側車輪跨越車道線至中外車道)往中
            正路方向行駛；19：51：23許，林明霞車沿信一路
            中外車道往中正路方向行駛；19：51：32許，林明
            霞車倒地。（以上摘要補充以影片内容為準）
　　　 ⑵覆議意見：　
　　　　 ❶宋寶生駕駛自小客車，往左偏行欲準備倒車於路邊停
           車，未注意左側直行車輛行駛動態及並行之間隔，
           為肇事原因。
　　　　 ❷林明霞駕駛普通重機車，無肇事因素。
　　⒊本院於111年7月5日審理時當庭勘驗監視器結果如下：
　　  ①檔案名稱：光碟編號103-2-6-1信一路242號前路段監視
　　　　          器
　　　  勘驗結果：監視器畫面顯示，宋寶生車輛跨越外線及中
　　　　          外線車道，往前駛去，接著車身就往左偏向
                  中外車道，與中外車道呈現45度角，宋寶生
                  車輛後方共閃三處燈，亦有閃事故燈號，影
                  片時間19：51：30，宋寶生車輛與林明霞車
                  輛發生碰撞。
      ②檔案名稱：光碟編號97⑵71-1
        勘驗結果：
　　　  ⑴影片時間19：51：22：
　　　    宋寶生車輛在中外車道上出現，前後有2台機車(林明
          霞當庭指出在前方的機車是屬於她的機車)，該機車
          一直行駛在自己的車道上並未變換行向。
　　　  ⑵影片時間19：51：30：
　　　    林明霞車輛尚未遭到碰撞，但其所在位置的右側有多
          輛車，在其正前方除有1台計程車外，尚有一輛自小
          客車跨越外線車道及中外線車道，除此之外，還有多
          輛的自小客車及機車。
　　　  ⑶影片時間19：51：32：
　　　    林明霞車輛倒地，惟無法看出該機車如何倒地。
      ③檔案名稱：103-2-6-5信一路145號合庫2020/08/01
        勘驗結果：
　　　  ⑴影片時間19：51：13：
　　　    宋寶生車輛出現於畫面左方。
　　　  ⑵影片時間19：51：20：
　　　    宋寶生車輛跨越外側車道及中外車道正在停等，在宋
          寶生車輛的右手邊，前後停有小客車，且中間有一段
          空間，在宋寶生停等期間，在外線車道前方有一輛車
          違規停車在外側車道，另外在中外車道上有兩輛車子
          經過，在中內車道有一輛車通過。
　　　  ⑶影片時間19：51：25：
　　　    宋寶生車輛向前挪動一點距離，在中外車道有出現另
          一台車輛，在中內車道也出現另一台車輛，宋寶生車
          輛繼續行駛。
　　　  ⑷影片時間19：51：27：
　　　    在中外車道出現一台機車，宋寶生繼續行駛。
　　　  ⑸影片時間19：51：29：
　　　    宋寶生車頭明顯偏左、車身向中外車道方向前進，後
          車燈亮起。
　　　  ⑹影片時間19：50：31：
　　　    宋寶生車輛前方左右輪、左後輪均已進入中外車道，
          此時在中外車道出現另一台機車及一輛自小客車。
　　　  ⑺影片時間19：51：32：
　　　    宋寶生車輛與方才情形相同，車身主要部分均在中外
          車道，亦即車輛前方的左、右輪，左後輪均在中外車
          道上，右後輪靠近外側車道與中外車道的車道線，在
          被告車輛的左前可以看見車輛有晃動之情形。
      ⒋證人林明霞於本院111年7月5日審理時述如下(見本院卷
        第165-173頁)：
        車禍當天我是騎機車停在紅綠燈前，紅綠燈這邊車子很
        多，綠燈後我往前走，因為前面有車輛在倒車，所以路
        上車輛就跟著往旁邊移，我是直行車，宋寶生車輛左方
        突然左轉，左轉時其車輛左前輪壓到我車輛腳踏板，結
        果我人就摔出去，車禍發生的大概情形就是這樣子。二
        車碰撞的地方是宋寶生左前輪跟我機車的右踏板，並且
        有壓到我的腳，我的腳趾才會骨折。我的車輛與宋寶生
        車輛同向，宋寶生車輛是突然從右邊彎出來，車禍前我
        一直騎在中外車道，沒有變換過車道，我車速很慢，時
        速大約10公里，案發當時車輛很多，路邊車輛閃黃燈，
        我會注意，想說對方到底是要停車，還是要倒車，騎機
        車都要注意這些。我騎機車的時候，有注意到宋寶生車
        輛在路邊閃燈，他的車子是在外車道中央，我騎在中外
        車道，他從外側車道駛往中外車道。我要經過宋寶生車
        輛時，他的車頭是臨時從右邊往左彎過來，我來不及閃
        避，所以才被他撞到。我如果能注意及宋寶生車輛會向
        左偏行，我一定會騎比較慢，或是等一下，或是看旁邊
        如果沒車，我會閃避過去那邊，再行駛。
    ⒌綜合上開勘驗及證人之證言，輔以卷附截取監視器畫面3張
      (見偵卷第67-68頁)，可知車禍地點是發生在基隆市信一
      路同向有四線車道之路段，林明霞車輛一直直行在信一路
      中外車道上，宋寶生與之同向，監視器畫面2020/08/0119
      ：51：18時，可見宋寶生駕車由信一路外側車道往中正路
      方向行駛；監視器畫面19：51：28許，宋寶生車輛開始往
      左偏駛，監視器畫面2020/08/01 19：51：29時向左偏向
      駛入中內車道，所駕車輛前方左、右輪及後方左輛均在中
      內車道內，亦即幾乎整個車身均在中內車道內，監視器畫
      面2020/08/0119：51：30時，宋寶生車輛即與林明霞車輛
      生碰撞(由車輛晃動情形判斷)。參酌勘驗時所見，車禍發
      生當時宋寶生及林明霞行向車輛繁多，且為夜間，視線本
      即不佳，宋寶生車輛如因欲倒車而有必要侵入中外車道，
      於倒車時本應即盡量貼近外側車道所欲停車處前方已停有
      車輛之旁邊，先往後行，再斜切進入中外車道，俾縮小佔
      用中外車道範圍，以避免與在中外車道行駛之車輛發生碰
      撞，且於車輛斜切進入之中外車道時應注意後方中外車道
      直行來車，甚或等候後方中外車道林明霞來向號誌轉為紅
      燈，中外車道後方無直行來車時再進行倒車之行為，以確
      保倒車安全，本件宋寶生於倒車時雖有顯示閃光黃燈，但
      因在外側車道臨時停車或在路邊倒車停車時，均會顯示閃
      光黃燈，故宋寶生之駕駛究竟為何者，難期合於交通法規
      而在中外車道騎車之林明霞得以知悉，據此推論，宋寶生
      車輛在短短的2秒時間內驟然往左偏行，進入中外車道，
      林明霞自措手不及，難以防範，因認定宋寶生就本件車禍
      之發生，其駕駛行為有疏未注意左側直行車輛行駛動態及
      二車並行間隔之過失，林明霞則無肇事因素。
　  ⒍宋寶生辯解不可採理由：
　　　①有關林明霞在碰撞前有4秒反應時間之辯解：本件共有3
        支監視器內容可供勘驗，並分經初鑑及覆議委員與本院
        勘驗在卷，已如前所述，宋寶生之辯解係依本院勘驗「
        檔案名稱：103-2-6-5信一路145號合庫2020/08/01，勘
        驗結果：顯示影片時間19：51：32：在宋寶生車輛的左
        前可以看見車輛有晃動之情形」，比對覆議會勘驗「監
        視器檔案(0000000信一路147號(042).avi)，監視器顯
        示:畫面時間19：51：28許，宋寶生車往左偏駛」，以
        此計算，其往左偏駛共有4秒可供林明霞反應，然本院
        勘驗「檔案名稱：103-2-6-5信一路145號合庫2020/08/
        01」監視器結果，只是記載影片時間19：51：32：在宋
        寶生車輛的左前可以看見車輛有晃動之情形，並非記載
        二車碰撞時間點是在該時間，本院是勘驗光碟編號103-
        2-6-1信一路242號前路段監視器，認定二車碰撞時點是
        在影片時間19：51：30，此與覆議委員會勘驗(0000000
        信一路147號(042).avi)結果相同，因本院勘驗時並未
        記載影片時間19：51：28時宋寶生之行車動態，因而採
        用覆議委員會勘驗內容所載：同上監視器畫面時間19：
        51：28許，宋寶生車往左偏駛，以此計算，林明霞只有
        2秒反應時間，是宋寶生辯稱林明霞有4秒反應時間，顯
        然有所誤解。
　　 ②有關其車輛撞擊點是在車框（見偵卷第57頁下方照片），
       代表並非車子在轉向時發生撞擊，而是完成轉向才發生
       撞擊，不是瞬間撞擊之辯解：車輛輪胎由左彎至轉正之
       時間，並不需要1秒鐘之時間，乃公眾周知之事實，再加
       諸小客車駕駛人在左方遇有撞擊時，向右打方向盤，以
       自我防衛，乃事理之當，故縱宋寶生車輛與林明霞車輛
       之撞擊點果在宋寶生所指之左輪輪框，亦無從認定林明
       霞車輛與宋寶生車輛發生碰撞時，宋寶生車輛左輪已打
       正，何況，如前認定，以宋寶生因欲倒車在外側車道上
       停車而佔用中外車道之情，不僅時間過短，就林明霞而
       言則難期於在此時間可以為適當之反應，且宋寶生佔用
       中外車道倒車之時間、方法亦有所疏失，均業如前述，
       因認宋寶生此部分之辯解無從採信。
　　 ③有關林明霞於車禍前有去看診，是否因用藥而造成精神不
       濟，至未能及時反應之辯解：
　　　 林明霞於本件案發前曾於7月31日至瀚翔骨科、8月1日至
       馬德里診所、109/8/1至衛生福利部基隆醫院所看診，固
       有就醫紀錄可佐（見本院卷第97頁），然林明霞證稱：
       去瀚翔骨科診所是做復建，並無吃藥，印象中去馬德里
       診所，大部分是去看感冒，我要騎乘機車我不會服用感
       冒藥，我在睡覺前或在家裡休息時才會吃感冒藥。車禍
       發生前我沒有吃藥，車禍當天是要去一個菜販處購買竹
       筍，我並有精神不濟之情形（見本院卷第176頁），佐以
       本院在勘驗監視器之過程中見林明霞騎乘機車情況正常
       ，並無偏斜或其他不穩之情形，宋寶生此部分之辯解查
       無實據，自不能採信。
　 ㈢綜上所述，宋寶生之辯解無從採信，本案事證明確，宋寶生
     犯行洵堪認定，應依法論科。
二、論罪科刑：
  ㈠核被告所為，係犯刑法第284條前段之過失傷害罪。
  ㈡宋寶生於車禍發生後，在犯罪未被有偵查犯罪權限之機關或
    公務員發覺前，主動向據報前往現場處理之員警表明係肇事
    者，而願接受裁判之情形，有道路交通事故肇事人自首情形
    記錄表1紙在卷可佐，合於自首要件，爰依刑法第62條前段
    規定減輕其刑。
  ㈢爰審酌宋寶生駕駛自用小客車參與道路交通，本應小心謹慎
    以維自身及他人之安全，如因倒車而有佔用同向相鄰車道時
    ，猶應注意相鄰車道後方有無直行來車，並應與直行來車保
    持安全間隔，其於倒車時疏未禮讓相鄰車道後方直行車之林
    明霞先行且未與之保持安全間隔而肇事，並致林明霞受傷，
    傷勢非輕，且迄本院院審理時，猶對車禍肇事比例有所爭執
    ，而未賠償林明霞之損失，兼衡其前無犯罪科刑紀錄，有臺
    灣高等法院被告前案紀錄表可佐，素行尚佳，自陳專科畢業
    、擔任硬體工程師之職，月收入約新臺幣6萬元，已婚，有
    母親及1小孩待撫養暨犯後態度等一情狀，量處如主文所示
    之刑，並諭知如易科罰金之折算標準。
據上論斷，應依刑事訴訟法第299條第1項前段，判決如主文。
本案經檢察官楊景舜、李國瑋提起公訴，經檢察官林姿妤到庭執
行職務。
中　　華　　民　　國　　111 　年　　7 　　月　　27　  日
                  刑事第六庭  法  官  劉桂金
以上正本證明與原本無異。
如不服本判決應於收受送達後20日內向本院提出上訴書狀，並應
敘述具體理由；其未敘述上訴理由者，應於上訴期間屆滿後20日
內向本院補提理由書(均須按他造當事人之人數附繕本)「切勿逕
送上級法院」。
中　　華　　民　　國　　111 　年　　7 　　月　　27　　日
                              書記官  劉珍珍
附錄本案論罪科刑法條全文：
中華民國刑法第284條
因過失傷害人者，處1年以下有期徒刑、拘役或10萬元以下罰金
；致重傷者，處3年以下有期徒刑、拘役或30萬元以下罰金。